【裁判字號】    89,交上易,562
【裁判日期】    900111
【裁判案由】    過失傷害
【裁判全文】
臺灣高等法院臺中分院刑事判決                  八十九年度交上易字第五六二號
    上  訴  人
    即  被  告  甲○○
    選任辯護人  汪紹銘
右上訴人因過失傷害案件，不服臺灣臺中地方法院八十八年度交易字第六九七號中華
民國八十九年一月十八日第一審判決（起訴案號：臺灣臺中地方法院檢察署八十八年
度偵字第二一○四八號）移送併辦（八十八年度偵字第二一四○五），提起上訴，本
院判決如左：
      主  文
上訴駁回。
甲○○緩刑貳年。
      事  實
一、甲○○在頂復企業有限公司擔任採購專員，平日駕駛該公司所有車牌號碼ＮＯ－
    ○一三九號自用小客車向廠商採購輸送鍊條零件，然後載回公司生產鍊條，乃以
    駕駛為其附隨業務之人。於民國（下同）八十八年六月二十五日下午三時三十分
    許，駕駛上開自用小客車，沿臺中市○○區○○路由南往北方向行駛，途經臺中
    市○○區○○路與市○○○路有燈光號誌指示之交岔路口時，本應注意汽車行駛
    至交岔路口，其行進應遵守燈光號誌之指示，而依當時天候晴，日間自然光線，
    路面乾燥、無缺陷及無障礙物，視距良好，又無不能注意之情形，詎其能注意，
    竟疏未注意及此，而違反燈光號誌之指示闖越紅燈，仍自內側車道駛出，適有由
    悌瑤騎乘車牌號碼ＪＲＹ－三四二號重型機車，沿臺中市西屯區市○○○路由
    西往東方向駛經該交岔路口，並依燈光號誌為綠燈之指示駛過該交岔路口中央達
    甲○○行駛內側車道前方，甲○○因一時閃避不及，其所駕駛之自用小客車左前
    側遂與悌瑤所駕機車右前車頭發生碰撞，使悌瑤遭彈起並撞擊甲○○所駕自
    用小客車左側擋風玻璃後再跌落地上，致悌瑤受有頭部外傷合併腦挫傷、右側
    第二肋骨骨折、右側鎖骨骨折及左側第二、三、六、七肋骨骨折之傷害。甲○○
    則於肇事後打電話向警方報案，而在未經有偵查權之機關或公務員發覺為犯嫌前
    ，向到場處理之臺中市警察局交通警察隊警員丁○○自首即陳明其為肇事者及肇
    事經過，並願接受裁判。
二、案經悌瑤訴由臺中市警察局第四分局報請臺灣臺中地方法院檢察署檢察官偵查
    起訴及經該署函移併案審理。
    理  由
一、訊之被告甲○○固坦承於右揭時、地有與悌瑤發生車禍致悌瑤受傷之事實不
    諱，惟矢口否認有何業務過失傷害犯行，辯稱：當時該交岔路口燈光號誌之指示
    為綠燈，伊車直行，而悌瑤駕駛機車自對向車道左轉，因未讓伊車先行，以致
    兩車發生碰撞，伊無過失，且丙○○當時復未戴安全帽，又伊並未在頂復企業有
    限公司擔任採購專員並平日駕駛頂復企業有限公司所有之車牌號碼ＮＯ－○一三
    九號自用小客車向廠商採購輸送鍊條零件云云。惟查：被告甲○○於前開時地駕
    駛上開自用小客車，沿臺中市○○區○○路由南往北方向直行，而丙○○駕駛上
    開機車係沿臺中市西區市○○○路由西往東方向行駛，途經該交岔路口時，因被
    告違反燈光號誌之指示闖越紅燈，以致兩車如何發生碰撞，並使悌瑤如何跌落
    地上受傷等情，業據告訴人悌瑤迭於警訊及偵審中指訴綦詳，並有臺中市○○○道路交通事故調查報告表乙份、現場照片七張及診斷證明書乙紙附卷足憑。且
    依卷附臺中市○○○道路交通事故調查報告表警繪現場圖所示，兩車碰撞地點往
    南距被告車行駛內側車道之停止線約二至三公尺，此經證人即承辦本件車禍之台
    中市警察局交通警察隊警員丁○○證述在卷，而往西距分隔島邊線約一．四公尺
    ，往北距與市○○○路平行之路面邊線約一．三公尺，且丙○○之機車刮地痕自
    碰撞地點往西北斜向長約五公尺，機車倒於靠近該交岔路口中央處，若依被告所
    辯，肇事當時丙○○駕駛機車自其對向車道左轉，則按左轉之正常弧度而言，丙○○當係先駛至該交岔路中央附近再駛往市○○○路，豈有駛至該交岔路口中央
    過分隔島約一．四公尺處時，與被告車行駛內側車道之停止線僅相距約二至三公
    尺，而左轉弧度如此大之理，實與常情有違，況被告之自用小客車係左側撞及受
    損，而丙○○所駕駛機車之右前護板係右側遭撞及，如係對向行駕駛則兩車撞擊
    點，應均位於左側，然依本件丙○○駕駛機車受損處為右側、被告自用小客車毀
    損處為左側，兩車之方向即非對向行駛至明，顯見當時丙○○駕駛機車係沿市○○○路慢車道直行，而於甫到達安全島時，即因被告闖越紅燈，以致兩車發生碰
    撞肇事無疑，從而丙○○上開指訴伊之燈號為綠燈，應堪採信。至卷附臺中市○○○道路交通事故調查報告表肇事經過摘要欄內記載，車（即丙○○機車）由
    市○○○路沿惠中路左轉市○○○路，此係因承辦本件車禍警員丁○○抵肇事現
    場時，丙○○已送醫，乃依在場被告所述記載，亦據證人丁○○陳明在卷，自
  不得執此而為被告有利之認定。又臺中市○○○道路交通事故調查報告表第二十
    九號欄雖記載未戴安全帽，惟為丙○○所堅決否認，並於警訊時指稱：「我出門
    一定戴安帽」等語（詳見臺灣臺中地方法院檢察署八十八年度偵字第二一○四八
    號偵查卷第六頁背面），且偵查卷第十四頁卷附之相片復有丙○○所有之安全帽
    掉於現場可資佐證，核與臺中市警察局交通警察隊肇事現場圖所示當事人陳述經
    過欄被告及丙○○均指稱「安全帽飛出去」等語相符（詳見臺灣臺中地方法院檢
    察署八十八年度偵字第二一○○四五號卷第六頁），另證人黃墩煌亦於警訊時指
    稱：「扣環有扣上（指安全帽）」等語（詳見臺灣臺中地方法院檢察署八十八年
    度偵字第二一○四八號偵查卷第八頁背面），參諸上開因承辦本件車禍警員丁○○抵肇事現場時，丙○○已送醫，乃依在場被告所述記載，被告辯稱丙○○未
    戴安全帽，顯與事實不符。是被告上開所辯，無非事後卸責之詞，不足採信。按
    汽車行駛至交岔路口，其行進應遵守燈光號誌之指示，道路交通安全規則第一百
    零二條第一項第一款定有明文。經查本件被告於前開時地駕車，本應注意遵守上
    開規定，而依當時天候晴，日間自然光線，路面乾燥、無缺陷及無障礙物，視距
    良好，有上開道路交通事故調查報告表附卷可查，又無不能注意之情形，詎其能
    注意，竟疏未注意遵守燈光號誌之指示而闖越紅燈，因而肇事，致丙○○受有如
    事實欄所載傷害，足證被告確有過失甚明，且其過失行為與丙○○受傷間具有相
    當因果關係。本件事證明確，被告犯行堪以認定。
二、查被告甲○○在頂復企業有限公司擔任採購專員，平日駕駛該公司所有車牌號碼
    ＮＯ－○一三九號自用小客車向廠商採購輸送鍊條零件，然後載回公司生產鍊條
    ，此經被告於原審初次審理時供明在卷，且被告於警訊中亦供稱：伊現從事五金
    加工業業務員，肇事之上開自用小客車係頂復企業有限公司所有，該公司設址同
    伊住居所等語，足見被告乃以駕駛為其附隨業務之人無疑。雖被告嗣改稱：伊並
    未在頂復企業有限公司任職，僅有時在該公司幫忙，而前次開庭時，是因伊失業
    中為了面子問題，才說在該公司任職等語，而證人即與被告同居之該公司負責人
    王美蓮亦證稱：被告未在伊公司任職，肇事當天伊不在公司，被告向伊公司人員
    借上開自用小客車使用等語，無非係事後卸責及迴護之詞，不足採信。按刑法第
    二百七十六條第二項所謂之業務，係指個人基於社會地位繼續反覆所執行之事務
    ，其主要部分之業務固不待論，即為完成主要業務所附隨之準備工作與輔助事務
    ，亦應包括在內（最高法院七十一年度台上字第一五五○號判例參照）。又所謂
    從事駕駛業務之人，包括以駕駛為主業務或附隨業務之人而言。（最高法院七十
    四年度台上字第三○六九號判決參照），再按刑法上所謂業務上之行為，指其事
    實上執行業務之行為而言，且不以專業為限，本件現場處理之警員丁○○固未注
    意肇事當時被告之自用小客車是否有載貨，而依卷附相片亦未能見及被告所駕駛
    之自用小客車當時是否有載貨，然因刑法上所謂業務上之行為，指其事實上執行
    業務之行為而言，且不以專業為限，故被告既係駕駛該車從事頂復企業有限公司
    之採購業務，縱當時未以該車載貨，且被告亦非以駕車為其專業，仍無礙於業務
    之性質，其以駕駛，為採購之輔助事務，亦應包括附隨業務之內，被告辯稱伊並
    無業務過失云云，即非可採。
三、核被告所為，係犯刑法第二百八十四條第二項前段之業務過失傷害罪。公訴人認
    被告所為係犯刑法第二百八十四條第一項前段之過失傷害罪，惟被告係以駕駛為
    其附隨業務之人，已如前述，是公訴人上開認定，尚有誤會，起訴法條應予變更
    。又被告於肇事後即打電話向警方報案，而在未經有偵查權之機關或公務員發覺
    為犯嫌前，向到場處理本件車禍之警員丁○○坦承其為肇事者及肇事經過，並願
    接受裁判，已據證人丁○○證述屬實，核與自首要件相符，依法應減輕其刑。原
    審依刑事訴訟法第二百九十九條第一項前段、第三百條，刑法第二百八十四條第
    二項前段、第六十二條前段、第四十一條、罰金罰鍰提高標準條例第一條前段、
    第二條之規定，並審酌被害人悌瑤所受損害，及其過失程度，被害人王美蓮受
    傷程度與犯罪後態度等一切情狀，量處被告有期徒刑五月，並諭知易科罰金之折
    算標準，核其認事用法均無違誤，量刑亦稱妥適，應予維持，被告上訴意旨否認
    犯行，為無理由，應予駁回。又查被告前未曾受有期徒刑以上刑之宣告，有臺灣
    高等法院被告全國前案紀錄表一份在卷可稽，因一時失慮，偶罹刑典，事後已與
    被害人悌瑤達成和解，有和解書一份在卷可稽，經此刑之宣告後，應知警惕而
    無再犯之虞，本院因認暫不執行其刑為當，予以宣告緩刑，用啟自新。又臺灣臺
    中地方法院檢察署（八十八年度偵字第二一○四五號）移送併辦部分，與本件係
    同一事實，附此明。
三、據上論斷，應依刑事訴訟法第三百六十八條，刑法第七十四條第一項，判決如主
    文。
本案經檢察官乙○○到庭執行職務。
中     華     民     國     九十      年      一      月     十一       日
                            臺灣高等法院臺中分院交通法庭
                                審判長法  官  方  艤  駐
                                      法  官  劉  連  星
                                      法  官  胡  忠  文
右正本證明與原本無異。
不得上訴。
                                      書記官  粘  銘  環
中     華     民     國     九十      年      一      月     十二       日
刑法第二百八十四條第二項前段：
從事業務之人，因業務上之過失傷害人者，處一年以下有期徒刑、拘役或一千元以下
罰金。
                                                                        Ｃ


司法院資訊處製作；財團法人民間司法改革基金會備份。
